臺灣臺南地方法院刑事判決　　　　　　100年度訴字第1529號
公　訴　人　臺灣臺南地方法院檢察署檢察官
被　　　告　黃柏翰
上列被告因違反藥事法案件，經檢察官提起公訴（100年度偵字
第12820號），被告於準備程序期日就被訴事實為有罪陳述，本
院合議庭裁定由受命法官獨任進行簡式審判程序，判決如下：
    主  文
黃柏翰犯藥事法第八十三條第一項之販賣禁藥罪，處有期徒刑肆
月，扣案之禁藥黃色包裝「三體牛鞭勃動力」拾瓶、藍色包
裝「三體牛鞭勃動力」拾瓶、「牛寶膠囊」拾肆瓶均沒收。
    事實及理由
一、本件犯罪事實及證據，均引用附件檢察官起訴書之記載。
二、按禁藥係指藥品未經核准擅自輸入之藥品，藥事法第22條第
    1項第2款定有明文。次按輸入或攜帶進入臺灣地區之大陸地
    區物品，以進口論；其檢驗、檢疫、管理、關稅等稅捐之徵
    收及處理等，依輸入物品有關法令之規定辦理，臺灣地區與
    大陸地區人民關係條例第40條第1項亦定有明文，是「臺灣
    地區與大陸地區人民關係條例」施行後，有關大陸地區產製
    藥品輸入或攜帶進入台灣地區，該條例第40條既有以進口論
    之明文，其未經核准擅自輸入者，自應認屬藥事法第22條第
    1 項第2款前段所稱之禁藥（最高法院83年度台上字第5509
    號判決要旨參照）；且販賣禁藥，並不以販入之後復行賣出
    為構成要件，即以營利為目的將禁藥購入或賣出，有一於此
    ，其犯罪即已成立（參最高法院68年台上字第606號判例及
    92年度台上字第5920號判決要旨）。查被告販賣之黃色包裝
    「三體牛鞭勃動力」、藍色包裝「三體牛鞭勃動力」、「牛
    寶膠囊」，其包裝外觀無行政院衛生署許可輸入之字號，且
    係被告未經核准，擅由大陸地區廣東省攜回，參照前開說明
    ，其屬藥事法第22條第1項第2款所規定之禁藥無訛。被告於
    黃昏市場販賣上開藥品，核其所為，係犯藥事法第83條第1
    項明知為禁藥而販賣罪；至被告意圖販賣而陳列上開禁藥之
    低度行為，應為其販賣之高度行為所吸收，不另論罪。另刑
    事法若干犯罪行為態樣，本質上原具有反覆、延續實行之特
    徵，立法時既予特別歸類，定為犯罪構成要件之行為要素，
    則行為人基於概括之犯意，在密切接近之一定時、地持續實
    行之複次行為，倘依社會通念，於客觀上認為符合一個反覆
    、延續性之行為觀念者，於刑法評價上，即應僅成立一罪；
    學理上所稱「集合犯」之職業性、營業性或收集性等具有重
    複特質之犯罪均屬之，例如經營、從事業務、收集、販賣、
    製造、散布等行為概念者是（最高法96年度台上字第172 號
    、96年度台上字第1500號判決意旨參照）。準此，被告基於
    一個販賣營利之犯意，反覆地販賣上開禁藥，應認屬集合犯
    ，僅論以一罪。
三、爰審酌被告為謀小利，販賣來路不明之禁藥，置社會大眾身
    體健康於不顧，惟其犯罪後坦承犯行，尚有悔意等一切情狀
    ，量處如主文所示之刑。又被告所犯藥事法第83條第1項明
    知為禁藥而販賣罪，法定刑度為7年以下有期徒刑，雖不符
    合刑法第41條第1項有關易科罰金之規定，然依同條第3項規
    定：「受6個月以下有期徒刑或拘役之宣告，不符第1項易科
    罰金之規定者，得依前項折算規定（按即以提供社會勞動6
    小時折算1日），易服社會勞動」，被告所受之宣告刑仍可
    易服社會勞動，惟易服社會勞動屬乃署檢察官執行職權，非
    裁判量刑事項，本院自無庸為易服標準之諭知，附此敘明。
四、末按藥事法第79條第1項明文「查獲之偽藥或禁藥，沒入銷
    燬之」，且列於藥事法第8章「稽查及取締」內，而非列於
    第9章之「罰則」，其性質應屬行政秩序罰，屬行政機關行
    政程序科罰之權限，法院固不得越權於判決內諭知沒入銷燬
    （參最高法院92年度台上字第2718號判決意旨）；然偽藥及
    禁藥倘未立法禁止持有者，非屬違禁物，如屬犯罪行為人所
    有，並供其犯罪所用之物，仍應依刑法第38條第1項第2款諭
    知沒收（參司法院（82）廳刑一字第15026號刑事決議），
    是扣案之禁藥黃色包裝「三體牛鞭勃動力」33瓶、藍色包裝
    「三體牛鞭勃動力」10瓶、「牛寶膠囊」14瓶，如前所述均
    屬禁藥，且為被告所有供本件犯罪所用之物，亦經被告供陳
    在卷；又扣案物品尚在本院贓物庫保管中（見本院卷第7頁
    ），足認其未經衛生主管機關宣告沒入銷燬，爰參照前開說
    明，依刑法第38條第1項第2款之規定宣告沒收之。
五、依刑事訴訟法第299條第1項前段、第273條之1第1項、第310
    條之2、第454條第2項、藥事法第83條第1項，刑法第11條前
    段、第38條第1項第2款，逕以簡易判決處刑如主文。
六、如不服本判決，應於判決送達後10日內，向本院提出上訴書
    狀。
本案經檢察官詹尚晃到庭執行職務。
中    華    民    國   100    年    12    月    30    日
                     刑事第十三庭     法  官  魏玉英
以上正本證明與原本無異。
如不服本判決應於送達後10日內向本院提出上訴狀。
                                      書記官  黃秋萍
中    華    民    國   101    年    1     月    3     日
附錄本件論罪科刑法條：
藥事法第83條
明知為偽藥或禁藥，而販賣、供應、調劑、運送、寄藏、牙保、
轉讓或意圖販賣而陳列者，處7年以下有期徒刑，得併科新臺幣5
百萬元以下罰金。
犯前項之罪，因而致人於死者，處 7 年以上有期徒刑，致重傷
者，處 3 年以上 12 年以下有期徒刑。
因過失犯第 1 項之罪者，處 2 年以下有期徒刑、拘役或科新臺
幣 30 萬元以下罰金。
第 1 項之未遂犯罰之。